臺灣高等法院臺南分院民事裁定　96年度抗字第232號
抗 告 人
即債務人　甲○○
抗 告 人
即第三人　丙○○
　　　　　乙○○
相 對 人
即買受人　丁○○
上列抗告人因與債權人台南縣下營鄉農會等間給付借款強制執行
事件而聲明異議，對於中華民國96年6月29日臺灣臺南地方法院
所為裁定（94年度執字第1821號），提起抗告，本院裁定如下：
    主  文
抗告駁回。
抗告訴訟費用新台幣壹仟元由抗告人負擔。
    理  由
一、本件抗告人於原審聲明異議意旨略以：相對人即買受人丁○
    ○聲請點交台南縣新營市○○段229建號建物（以下簡稱229
    建號建物）如附圖斜線所示之部分，應非屬債務人甲○○所
    有，而係台南縣新營市○○段230建號建物（以下簡稱230建
    號建物）之買受人即第三人丙○○所有，該建物已於民國（
    下同）87年7月31日辦妥登記在案。且本件拍賣公告第6、9
    點即註明：本棟建物為一連體結構鋼鐵造房屋，若遭佔有鄰
    地之所有權人請求拆屋還地，與原法院無涉等語，已明確表
    示本件拍定建物有上開關係存在，相對人丁○○在拍定前即
    已確知。再者，系爭土地曾經2次鑑測，土地雖向南移動，
    但土地上之房屋不能跟隨移動，是本件土地及房屋界址點並
    不在同一線上，相對人丁○○已在鑑測成果圖上簽章亦已明
    知上情，故相對人丁○○聲請點交之部分，其所有權之歸屬
    明確。為此，請求依強制執行法第17條之規定，撤銷執行處
    分等語。
二、抗告意旨略以：
（一）本件於地籍重測後造成台南縣新營市○○段431、432、43
      3地號等3筆土地（前2筆土地以下簡稱431地號土地、432
      地號土地）面積減少甚多，地政機關為平均分攤上開土地
      減少之面積，且因土地北側與既成巷道相臨，故3筆土地
      之界址線唯有向南方移動，使原屬432地號之部分土地變
      更為431地號土地之所有權人所有，以補足重測後431地號
      土地所減少之面積。然432地號土地上之230建號建物，仍
      為原所有權人所有。依2次鑑界測量成果圖所示，造成431
      地號土地與其上之229建號建物，界址點無法在同一直線
      上之主要原因，乃因土地之面積減少，房屋之面積未減少
      ，因此房屋之面積維持不變，房屋間之界址點亦仍然維持
      83年4月8日保存登記229、230建號建物間之界址點。相對
      人聲請點交之229建號建物長10.24公尺、寬度5.47公尺，
      面積56.01平方公尺，已為雙方所不爭執。依據台南縣鹽
      水地政事務所2次鑑界測量遺留現場之431地號土地界址點
      與229建號建物之界址點，如96年7月14日抗告狀之附圖所
      示，相對人所有之229建號建物寬度5.47公尺位置，土地
      重測後造成該建物寬度小於相對人所有431地號土地之寬
      度，乃是重測後432地號部分土地變更為431地號土地所有
      權人所有之結果。
（二）抗告人乙○○確於83年8月22日遷入台南縣新營市○○路
      16-8號即432地號土地與230建號建物設籍迄今，87年7月1
      0日原法院查封抗告人甲○○所有之431地號土地與229建
      號建物，與432地號土地與230建號建物於87年7月31日所
      有權移轉於第三人丙○○名下，均已為不爭事實。然抗告
      人乙○○設籍於83年8月22日，當時台南縣新營市○○路
      16-9、16-8號等兩房地，均未有抵押權設定，房屋與土地
      之使用權，不因所有權移轉而有所影響。第三人丙○○為
      台南縣新營市○○路16-8號房屋與土地之所有權人，對抗
      告人乙○○繼續使用該土地與房屋迄今，已無任何反對意
      見，抗告人乙○○之使用權不曾間斷過，確定不因所有權
      移轉而影響抗告人乙○○之繼續使用權，況且抗告人乙○
      ○已於96年3月8日點交前，將戶籍資料呈報原法院，希鈞
      院能再予斟酌。
（三）95年1月3日本件拍賣公告備註欄第9點：假扣押查封時，
      債務人甲○○稱：查封之不動產為其自住使用，嗣債權人
      代理人具狀陳稱：編號1建物現由債務人甲○○自住。債
      務人甲○○具狀陳報：台南縣新營市○○路16-8號、16-9
      號為一連體鋼鐵造房屋，應買人應自行查證，拍定後按上
      開占有現況點交。然相對人於拍定前未盡自行詳細查證之
      義務，今根據2次鑑界測量成果圖所示，重測前431地號土
      地界址線本不成一直線，重測後則向南移動成一直線，可
      得知229建號建物界址點超出5.47公尺界址點以外至431、
      432地號土地寬度之界址點，存在於431地號土地上之建物
      ，已不屬229建號建物，確屬230建號之部分建物，為善意
      第三人丙○○所有，確非屬於債務人所有之房屋，今相對
      人聲請點交上開附圖斜線所示部分之房屋，面積已超過其
      所有229建號建物56.01平方公尺之範圍，已包括非債務人
      所有之財產，確已違反強制執行法第17條之規定至明，依
      法應撤銷執行處分。且229、230建號建物，債務人均已於
      83年4月8日向地政機關辦妥建物保存登記在案，地政機關
      亦依法核發建物所有權狀給建物所有權人，已無實體上之
      爭執，毋庸另行起訴確認房屋所有權之歸屬。
（四）另依強制執行法第8條之規定，關於強制執行事項及範圍
      發生疑義，執行法院應調閱卷宗。如上所述，經2次測量
      結果，431地號土地界址點與229建號建物界址點不在同一
      直線上，且已為相對人本人簽章認定，而相對人亦未於法
      定期限內，對鑑界測量成果提出異議，因此2次鑑界測量
      之效力已定。
（五）另台南縣新營市○○路16-8號與16-9號，已從82年起共同
      使用1個電錶迄今，87年7月查封登記時，債務人即已剪斷
      16-9號之供電源頭，16-9號房屋目前於斷電狀態中，已無
      安全上疑慮，斷電僅影響16-8號用電之權益，相對人應向
      電力公司查證後再行斷電。爰提起抗告，請求廢棄原裁定
      等語。
三、按執行法院如發見債權人查報之財產確非債務人所有者，應
    命債權人另行查報，於強制執行開始後始發見者，應由執行
    法院撤銷其執行處分；強制執行法第17條定有明文。次按強
    制執行法第17條所謂於強制執行開始後，始發見債權人查報
    之財產確非債務人所有者，應由執行法院撤銷其執行處分，
    係指查報之財產確非債務人所有者而言。若該財產是否債務
    人所有尚待審認方能確定，執行法院既無逕行審判之權限，
    尤非聲明同法第12條所定之異議所能救濟，自應依同法第16
    條之規定，指示主張有排除強制執行權利之第三人，提起執
    行異議之訴，以資解決（最高法院49年台抗字第72號判例參
    照）。
四、查抗告人即債務人甲○○所有坐落台南縣新營市○○段431
    地號土地及其上229建號建物（門牌號碼為台南縣新營市○
    ○路16之9號），經原法院94年度執字第1821號強制執行拍
    賣，經相對人丁○○於95年1月3日拍定，並於95年1月27日
    取得原法院核發之權利移轉證書，此為兩造所不爭執，並有
    拍賣不動產筆錄、投標書、權利移轉證書等在卷可稽，堪認
    上開事實為真。又相對人丁○○依本件拍賣公告所記載之拍
    賣條件：「本件執行標的物拍定後依占有現況點交」聲請點
    交，亦經原法院於95年4月20日執行點交本件執行標的物即
    台南縣新營市○○段431地號土地及其上229建號建物（除附
    圖斜線所示部分外）予相對人，有該日執行筆錄及點交切結
    附卷可參，合先敘明。
五、相對人就229建號建物附圖斜線所示之部分再聲請點交，則
    為抗告人所反對，並聲明異議稱：229建號建物如附圖斜線
    所示之部分非屬債務人甲○○所有，於87年即為抗告人吳淑
    貞買受取得云云。惟查：
（一）相對人丁○○所拍定取得之執行標的物229建號建物，依
      拍賣公告及權利移轉證書記載，其建物樓層面積為56.01
      平方公尺，足認相對人丁○○所拍定取得之229建號建物
      ，其所有權範圍為56.01平方公尺。又原法院向台南縣鹽
      水地政事務所調取系爭229建號建物之土地登記謄本、建
      物測量成果圖及使用執照等，查明系爭229建號建物辦理
      建物保存登記，其樓層面積亦經測量為56.01平方公尺無
      誤。準此，原法院於95年11月27日會同台南縣鹽水地政事
      務所勘測現場時，為確定229建號建物之範圍，命地政人
      員對照前揭保存登記之建物測量圖（系爭229建號建物其
      樓層面積長10.24平方公尺，寬5.47平方公尺，面積56.01
      平方公尺），經丈量而標示出系爭229建號建物之範圍結
      果，乃包括如附圖斜線所示之部分，此有該日執行筆錄在
      卷可憑。足見本件相對人丁○○所拍定取得之229建號建
      物，其範圍應包括如附圖斜線所示之部分甚明。
（二）抗告人稱229建號建物如附圖斜線所示之部分非屬債務人
      甲○○所有，於87年即為抗告人吳淑貞買受云云，既為相
      對人所否認，又依抗告人所提出之證據，不足證明229建
      號建物如附圖斜線所示之部分確非債務人甲○○所有，而
      係抗告人丙○○所有。抗告人上開主張，係屬實體上所有
      權之爭執，依上開最高法院見解，其應另向原法院民事庭
      提起異議之訴以資救濟，要非本件執行程序所能審認。
（三）抗告人另主張本件拍賣公告第6、9點即註明：本棟建物為
      一連體結構鋼鐵造房屋，若遭佔有鄰地所有權人請求拆屋
      還地與原法院無涉等語，已明確表示本件拍定建物有上開
      關係存在，相對人丁○○在拍定前即已確知云云，然依上
      開拍賣公告第6點係記載「依鑑價報告所載，系爭建物佔
      用鄰地……」，足見拍賣公告所載，乃係鑑價報告所稱，
      並非實際測量結果，是系爭229建號建物是否有佔用鄰地
      之情形已有疑問，且該建物是否有佔用鄰地與其拍定範圍
      亦無涉。
（四）又抗告人主張系爭土地曾經2次鑑測，土地雖向南移動，
      但土地上之房屋不能跟隨移動，是本件土地及房屋界址點
      並不在同一線上，相對人丁○○已在鑑測成果圖上簽章亦
      已明知上情云云。如上所述，系爭229建號建物之樓層面
      積自始登記為56.01平方公尺，本不因土地重測位移而有
      所變更，抗告人執此異議，顯屬無稽。至抗告人主張系爭
      229建號建物與431地號土地界址不在同一線上，並認229
      建號建物界址點超出5.47公尺界址點以外至431、432地號
      土地寬度之界址點，存在於431地號土地上之建物部分，
      已不屬229建號建物，係屬230建號之部分建物，為善意第
      三人丙○○所有，確非屬於債務人所有之房屋等情，卻未
      能舉證以實其說，且229、230建號建物已辦妥建物保存登
      記，並經地政機關發給建物所有權狀給建物所有權人，其
      所有權範圍已屬明確。若抗告人與相對人對於如附圖斜線
      所示部分之實體上所有權歸屬仍有爭議，要非本件聲明異
      議所能解決，從而，抗告人上開主張，即不可採。
（五）至抗告人丙○○主張229建號建物如附圖斜線所示之部分
      ，業經其於87年買受並交付占有，自不得點交云云。惟按
      債務人應交出之不動產，現為債務人占有或於查封後為第
      三人占有者，執行法院應解除其占有，點交於買受人或承
      受人；強制執行法第99條第1項前段定有明文。依抗告人
      丙○○所提出之230建號之建物登記謄本所載，其所有權
      原因發生日期係87年7月31日，而原法院於95年11月27日
      會同台南縣鹽水地政事務所勘測現場時，抗告人丙○○之
      代理人吳永昌亦在場表示：於87年向乙○○購買房屋等語
      。債務人甲○○亦陳明：係在229建號建物查封後，才將
      230號建物賣給丙○○等語在卷。又經原審調閱原法院87
      年度執全字第1350號假扣押卷，系爭229建號建物係於87
      年7月10日執行查封，債務人甲○○在場，並表示該不動
      產係其自住使用等語，有該日查封筆錄附卷可稽（見原法
      院87年度執全字第1350號假扣押卷第67頁背面），足證抗
      告人丙○○主張之買受日期（即原因發生日期）87年7月3
      1日，係在本件查封日期87年7月10日之後，是抗告人丙○
      ○縱占有229建號建物如附圖斜線所示之部分，亦在查封
      之後，自為查封效力所及，依上開強制執行法第99條第1
      項前段之規定，抗告人丙○○執此而拒絕點交，即不可採
      。
六、綜上所述，抗告人既係對本件執行標的物（即229建號建物
    如附圖斜線所示之部分）基於實體上所有權而有所主張，揆
    諸上開最高法院見解，自應向原法院民事庭提起異議之訴以
    求救濟，不得對於執行程序聲明異議；又因原法院執行處只
    能作執行程序上之判斷，無法作實體上審認上開229建號建
    物如附圖斜線所示之部分所有權之歸屬，是否確非債務人甲
    ○○所有，故抗告人主張上開如附圖斜線所示之部分，應非
    屬債務人甲○○所有，而係第三人丙○○所有，據此請求依
    強制執行法第17條規定撤銷執行處分，不應准許。原裁定駁
    回抗告人之聲明異議，經核於法並無不合。抗告意旨指摘原
    裁定不當，求予廢棄改判，為無理由，應予駁回。又抗告人
    之其餘陳述，經本院審酌後，均與裁定結果無影響，爰不一
    一論述，附此敘明。
七、據上論結，本件抗告為無理由，應依強制執行法第30條之1
    、民事訴訟法第495條之1第1項、第449條第1項、第95條、
    第78條、第85條第1項前段，裁定如主文。
中　　華　　民　　國　　96　　年　　9　　月　　 29　　日
                  民事第四庭   審判長法　官   王惠一
　　　　　　　　　　      　　　 　　法　官   林永茂
　　　　　　　　　　      　　　 　　法　官   王浦傑
上為正本係照原本作成。
如不服本裁定，僅得於收受本裁定正本送達後10日內以適用法規
顯有錯誤為理由，向本院提出再抗告狀（須附繕本）依法應繳納
抗告費新台幣1千元，並委任律師為訴訟代理人，經本院許可後
始可再抗告於最高法院。
中　　華　　民　　國　　96　　年　　9 　　月　　29　　日
                                      書記官  廖英琇
【附記】
民事訴訟法第495條之1第2項準用同法第466條之1第1、2項規定
：
(1)對於第二審判決上訴，上訴人應委任律師為訴訟代理人。但上
  訴人或其法定代理人具有律師資格者，不在此限。
(2)上訴人之配偶、三親等內之血親、二親等內之姻親，或上訴人
  為法人、中央或地方機關時，其所屬專任人員具有律師資格並
  經法院認為適當者，亦得為第三審訴訟代理人。
民事訴訟法第466條之2：
　上訴人無資力委任訴訟代理人者，得依訴訟救助之規定，聲請
  第三審法院為之選任律師為其訴訟代理人。
